【裁判字號】    99,交上訴,48
【裁判日期】    990930
【裁判案由】    業務過失致死
【裁判全文】
臺灣高等法院高雄分院刑事判決        99年度交上訴字第48號
上  訴  人  臺灣高雄地方法院檢察署檢察官
上  訴  人
即  被  告  蔡弦妙
選任辯護人  焦文城  律師
            施秉慧  律師
上列上訴人因被告業務過失致死案件，不服臺灣高雄地方法院98
年度審交訴字第292 號中華民國99年4 月30日第一審判決（起訴
案號：臺灣高雄地方法院檢察署98年度偵字第8555號），提起上
訴，本院判決如下：
     主  文
上訴駁回。
     事  實
一、蔡弦妙考領有職業聯結車之駕駛執照，平日擔任杰克交通股
    份有限公司司機，為從事駕駛曳引車業務之人，其於民國98
    年3 月9 日上午9 時50分許，駕駛車號398-KM號曳引車後附
    掛拖車，沿高雄市前金區市○○路由北往南方向行駛，途經
    該路段與五福三路交岔路口欲左轉五福三路時，本應注意汽
    車行駛時，駕駛人應注意車前狀況，並隨時採取必要之安全
    措施，而依當時日間天氣晴、柏油路面乾燥、無缺陷、無障
    礙物，視距良好等狀況，且依其智識、經驗及能力，並無不
    能注意之情事，竟疏未注意貿然左轉，於發現行人章權時已
    閃煞不及，致其所駕駛之曳引車左前車頭撞及亦欲由北往南
    方向穿越五福三路口之章權，章權隨即倒地，並受有頭部外
    傷併顱骨骨折及顱內出血之傷害，經送至阮綜合醫院（高雄
    市苓雅區○○○路162 號）急救，仍於同年3 月12日上午5
    時15分不治死亡。蔡弦妙於肇事後留在現場，並向據報前往
    之員警坦承肇事犯罪，自首並接受裁判。
二、案經章權之子章乃行訴由高雄市政府警察局苓雅分局移請臺
    灣高雄地方法院檢察署檢察官偵查起訴。
    理  由
一、被告以外之人於審判外之陳述，雖不符刑事訴訟法第159 條
    之1 至第159 條之4 之規定，而經當事人於審判程序同意作
    為證據，法院審酌該言詞陳述或書面陳述作成時之情況，認
    為適當者，亦得為證據，同法第159 條之5 第1 項有明文規
    定。茲查本判決所引用關於陳述之卷證資料，除原已符同法
    第159 條之1 至第159 條之4 規定及法律另有規定等傳聞法
    則例外規定，而得作為證據外，其餘關於陳述之卷證資料，
    業經當事人於本院準備程序時，表示對本判決所引本屬傳聞
    證據部分，均同意作為證據。本院斟酌上開證據並無違法取
    得之情事，亦無證明力明顯過低之情形，認為作為認定本件
    被告有無犯罪之證據亦屬適當，是均得採為本件論斷之證據
    。
二、上開事實，業據上訴人即被告蔡弦妙於原審及本院審理時坦
    承不諱（見原審卷第58頁、第69-70 頁及本院卷第45頁、第
    75頁），其在本院並自白供承：伊車頭向五福三路轉正時，
    才發現被害人在其前方，伊看到他時就馬上踩煞車，但因距
    離太短，伊煞車不及就撞上被害人了等語明確（見本院卷第
    75頁），復有道路交通事故現場圖、道路交通事故調查報告
    表(一)、(二)、高雄市政府警察局交通大隊事故談話紀錄表、阮
    綜合醫院之診斷證明書各1 份及事故現場照片4 幀在卷可稽
    （見相驗卷第7-14頁）。又汽車行駛時，駕駛人應注意車前
    狀況，並隨時採取必要之安全措施，道路交通安全規則第94
    條第3 項定有明文，被告既考領有職業之駕駛執照，對於上
    開規定自係相當熟稔，其駕駛車輛於道路，本應遵守相關交
    通安全規則，且依卷附道路交通事故調查報告表(一)所載，本
    件車禍事故發生當時日間天氣晴、柏油路面乾燥無缺陷、無
    障礙物、視距良好，且依其智識、能力及經驗，並無不能注
    意之情事，詎被告竟疏未注意及此，仍貿然左轉，於行車時
    未能注意車前狀況，隨時採取必要安全措施，而於發現前方
    有行人章權時已煞避不及，致撞擊欲穿越上開路口之行人章
    權，被告之駕車行為自有過失。而章權因本件車禍事故死亡
    一節，業經臺灣高雄地方法院檢察署檢察官督同法醫師相驗
    明確，且製有相驗筆錄、相驗屍體證明書、檢驗報告書各1
    份在卷可憑（見相驗卷第15-18 頁、第20-29 頁），足認章
    權之死亡結果與被告駕車之過失行為間，具有相當因果關係
    。綜上，被告前開不利於己之自白應與事實相符，自堪採信
    。本案事證明確，被告業務過失致死犯行，洵堪認定。
三、核被告所為，係犯刑法第276 條第2 項之業務過失致死罪。
    又被告於肇事後停留在現場，並向據報前往現場之員警坦承
    其肇事犯罪乙節，除據被告供述在卷外，並有高雄市政府警
    察局交通大隊交通事故談話紀錄表1 紙在卷可佐（見相驗卷
    第12頁），是以被告對於未經發覺之犯罪自首而接受裁判，
    應依刑法第62條前段之規定，減輕其刑。至汽車駕駛人，行
    駛人行道或行經行人穿越道不依規定讓行人優先通行，因而
    致人死亡，依法應負刑事責任者，加重其刑至二分之一，道
    路交通管理處罰條例第86條第1 項固有規定。惟查，本件車
    禍肇事路段之五福三路係以中央分隔島各分隔出東西向快、
    慢車道，各向皆設有快車道2 線（寬度由內至外各為3.9 、
    3.2 公尺）、慢車道1 線，車禍發生後被告所駕車輛係以車
    頭朝東向轉正停置在五福三路上，該處已距上開路口行人穿
    越道6.1 公尺之外側快車道上，而其車頭前1 公尺處即為被
    害人所留下之血跡（長0.1 公尺，寬0.4 公尺），現場別無
    其他撞擊之痕跡，此有上開道路交通事故現場圖、現場照片
    4 幀在卷可憑，故以被害人血跡遺留處距離行人穿越道尚有
    6.1 公尺以上之遠憑斷，堪認被害人並非於穿越行人穿越道
    時遭被告駕車撞及，況被告所駕駛之車輛係重達數十噸之曳
    引聯結拖車，倘被害人係遭被告所駕之該車自該行人穿越道
    撞擊後有拖拉其身體，或直接將被害人撞離行人穿越道致其
    墜落等情形，則被害人身體上所受之撞傷或擦挫傷必係明顯
    而且多處，現場亦應留有多處擦痕，甚而衡諸被害人係一年
    約79歲之老者，若受此重創，理應有多處骨折之現象，然查
    案發當場除上開一處血跡外，別無其他血跡或痕跡，且觀之
    被害人身體亦除因頭部外傷而致顱腦損傷為其直接致死原因
    外，其他身體各處並無骨折跡象或明顯擦挫傷痕跡，亦無遭
    重大撞擊或墜落而致身體瘀傷、挫傷之傷痕，此有前揭臺灣
    高雄地方法院檢察署檢察官相驗屍體證明書、檢驗報告書各
    1 份與所附照片在卷可稽。再者，本件經檢察官送請高雄市
    政府交通局車輛行車事故鑑定委員會鑑定及該會覆議委員會
    覆議結果，亦因無其他佐證足資證明，而均認無從判定被害
    人是否走行人穿越道，有高雄市政府交通局車輛行車事故鑑
    定委員會98年5 月18日高市車鑑字第0980001868號函及高雄
    市政府98年08月11日高市府交三字第0980046588號函在卷可
    參（見偵卷第40頁、第50頁）。從而，依本件卷內事證既無
    法證明被害人係於行人穿越道上遭被告所駕駛之車輛碰撞，
    自無從依道路交通管理處罰條例第86條第1 項之規定對於被
    告之本件犯行，予以加重其刑，併予敘明。
四、原審認被告罪證明確，因而適用刑法第276 條第2 項、第62
    條前段、刑法施行法第1 條之1 規定，並審酌被告係從事駕
    駛業務之人，本應負有較高之注意義務，竟因駕車疏失釀成
    本案道路交通事故，並造成章權死亡之結果，其過失犯行所
    造成之損害係屬重大而無可回復，致告訴人等無端承受喪失
    至親之痛，且迄今尚未與告訴人達成和解（雙方已於本院審
    理時多次洽談，惟仍無結果），藉以填補上開損害；惟念及
    被告於審判程序中坦承犯行，犯後態度尚可，兼衡其智識程
    度、生活狀況等一切情狀，酌情量處有期徒刑8 月。其認事
    用法，核無不合，量刑亦屬允當。被告上訴意旨以其業已坦
    認犯罪，雖未能與被害人家屬達成和解，惟已積極進行多次
    協商，並非被告不願與被害人家屬和解以賠償其損害，故請
    從輕量刑並為緩刑之宣告云云，而指摘原判決有量刑過重之
    不當；公訴人則循告訴人請求，提起上訴意旨以原審未能適
    用道路交通管理處罰條例第86條第1 項規定對被告加重其刑
    而指摘原判決不當，均無理由，應予駁回。
據上論斷，應依刑事訴訟法第368條，判決如主文。
本案經檢察官方娜蓉到庭執行職務。
中    華    民    國    99    年    9     月    30    日
                  刑事第三庭    審判長法  官  莊崑山
                                      法  官  張意聰
                                      法  官  莊松泉
以上正本證明與原本無異。
如不服本判決應於收受本判決後10日內向本院提出上訴書狀，其
未敘述上訴理由者，並得於提起上訴後10日內向本院補提理由書
狀（均須按他造當事人之人數附繕本）「切勿逕送上級法院」。
中    華    民    國    99    年    9     月    30    日
                                      書記官  葉淑華
附錄本案論罪科刑法條：
中華民國刑法第276條
因過失致人於死者，處2 年以下有期徒刑、拘役或2000元以下罰
金。
從事業務之人，因業務上之過失犯前項之罪者，處5 年以下有期
徒刑或拘役，得併科3000元以下罰金。

司法院資訊處製作；財團法人民間司法改革基金會備份。
